【裁判字號】    89,易,292
【裁判日期】    890623
【裁判案由】    傷害等
【裁判全文】
臺灣彰化地方法院刑事判決                          八十九年度易字第二九二號
    公  訴  人  臺灣彰化地方法院檢察署檢察官
    被      告  甲○○
右列被告因傷害等案件，經檢察官起訴（八十八年度偵字第九八四八號），本院判決
如左：
        主  文
甲○○於公務員依法執行職務時，當場侮辱，累犯，處拘役伍拾日，如易科罰金，以
參佰元折算壹日；又對於公務員依法執行職務時，施強暴，累犯，處有期徒刑伍月，
如易科罰金，以參佰元折算壹日。
被訴傷害部分不受理。
        事  實
一、甲○○前於民國（下同）七十八年間曾犯搶奪罪案件，經本院判處有期徒刑二年
    六月確定，於八十六年十二月二十八日假釋付保護管束執行完畢，仍不知悔改，
    復其於八十八年十月十一日下午十時四十分許，因酒後在彰化縣埔心鄉○○村○○路一二二號廖明真住處前滋事，為丙○○制止，竟起傷害之犯意，踢擊丙○○
    之下體（此部分已據丙○○撤回告訴，詳後述），經彰化縣警察局溪湖分局埔心
    分駐所員警（所長）許在琨據報帶同警員乙○○及義警賴錫南前往處理，甲○○
    竟仗酒氣未退，基於侮辱之犯意，當場以台語：「姦你娘」一詞，辱罵執勤之員
    警許在琨及乙○○。旋即不服勸離，竟另起犯意，以揮拳毆打及推擠拉扯之方式
    ，對於依法執行職務之員警許在琨及乙○○施強暴。
二、案經彰化縣警察局溪湖分局報告臺灣彰化地方法院檢察署檢察官偵查起訴。
    理      由
一、訊據被告甲○○（以下簡稱被告）固坦承有於前開時地以台語「姦你娘」一詞辱
    罵到場執勤之員警，惟辯稱：該詞係其口頭禪，至於有無對警員施強暴則不復記
    憶云云。經查：右揭事實，已據被告於警訊時供承甚明，並經當日執勤之警員於
    本院調查時指述屬實，且據當場之目擊證人丙○○及廖政國既當日跟隨到場協助
    執勤之義警員賴錫南證述無訛，並有警員乙○○書立呈核之報告書在卷可按。是
    被告上開所辯，應係卸責之詞，難以採信，其犯行堪予認定。另公訴人認被告除
    辱罵穢語後，尚有對警員吐口水之侮辱行為，惟據警員於本院八十九年三月二十
    四日調查時，已陳明：被告並非故意對警員吐口水，係因講話時不經意噴出唾液
    等語在卷，顯認被告並無故意以吐口水之方式侮辱警員至明，公訴人此部分之認
    定，無從憑採，但並不影響被告確有以穢語侮辱警員犯行之認定。又據在場目擊
    之證人廖政國及賴錫南之證述，被告侮辱及施暴之對象，除警員乙○○外，亦兼
    及員警（所長）許在琨，是公訴人認被告僅對警員乙○○侮辱及施暴，容有未洽
    ，附此敘明。
二、核被告於警員依法執行職務時，對之辱罵穢語，係犯刑法第一百四十條第一項之
    侮辱公務員罪；其另犯施暴之行為，係犯同法第一百三十五條第一項之強暴妨害
    公務執行罪。又公訴人於起訴書雖未敘及被告對員警（所長）許在琨侮辱及施暴
    之行為事實，但此部分事實，因與公訴人起訴之事實，具有一部與全部之關係，
    屬於實質上一罪，應為起訴效力所及，本院自得併予審理。惟公務員執行公務乃
    本於國家治權作用，故於執行職務時，係代表國家行使治權，故於公務員依法執
    行職務時，當場侮辱或施暴，其所處罰者，在其妨害國家公務之執行，被害者為
    國家法益，故執行公務之公務員雖有二人當場被侮辱或施暴，但被害國家之法益
    仍係單一，並無侵害數個法益之情事，自無刑法第五十五條關於想像競合犯規定
    之適用，附此敘明。又查被告於七十八年間曾犯搶奪罪案件，經本院判處有期徒
  刑二年六月確定，於八十六年十二月二十八日假釋付保護管束執行完畢在案之事
    實，有本院被告全國前案紀錄表、台灣彰化地方法院檢察署刑案資料查註紀錄表
    一份附卷足按，其於有期徒刑執行完畢後，五年以內再犯有期徒刑以上之本罪，
    為累犯，所犯二罪之本刑，各應依刑法第四十七條之規定加重之。
三、按國家設置警察職務，賦予員警維護社會公安秩序之權責，在使國民全體之共同
    生活，得以和平與安謐，故對執行勤務之員警逞勢辱罵，並施強暴以侵犯之，非
    惟損及執勤員警個人公務之尊嚴與安全，直可謂已擾亂社會治安秩序，影響公共
    利益，其惡性難認輕微，自應科處相當之刑度，始能促其醒悟，並彰社會公義。
    爰審酌被告之素行、犯罪動機、手段、所生危害程度及其他犯罪情節，並犯後之
    態度等一切情狀，量處如主文所示之刑，並諭知易科罰金之折算標準。
四、公訴意旨另略以：被告於上揭時、地持塑膠桶毆打被害人丙○○，並踢擊丙○○
    之下體，致丙○○受傷害，已據告訴人告訴在案，因認被告涉犯刑法第二百七十
    七條第一項之傷害罪等語。惟按告訴乃論之罪，告訴人於第一審辯論終結前得撤
    回其告訴，再告訴經撤回者，應諭知不受理之判決，刑事訴訟法第二百三十八條
    第一項、第三百零三條第三款定有明文。又刑法第二百七十七條第一項之傷害罪
    係屬告訴乃論之罪，此稽之同法第二百八十七條前段之規定可明。經查本案被告
    所犯傷害之行為事實，經本院調查後，堪認屬實，本應論罪科刑，惟被害人於八
    十九年三月二十四日在第八庭法庭調查時，因念及被告係屬青年，一時失慮而觸
    法，願給予自新之機會，不再追究，當庭撤回告訴，有訊問筆錄存卷可稽，依照
    首開說明，本案被告被訴傷害犯行之部分，爰不經言詞辯論，逕諭知不受理之判
    決。切望被告能深省方值壯年，身強體壯之際，應勤奮向上，戒除酗酒之不良嗜
    好，捐棄暴戾或藉酒滋事之習性，斷絕損友，專心戮力於工作及家庭，毋愧負國
    家社會之期待及老母倚閭之殷望，特此訓誡。
據上論斷，應依刑事訴訟法第第二百九十九條第一項前段、第三百零三條第三款、第
三百零七條，刑法第一百三十五條第一項、第一百四十條第一項、第四十七條、第四
十一條，罰金罰鍰提高標準條例第一條前段、第二條，判決如主文。
中      華      民      國    八十九    年      六      月    二十三    日
                                  台灣彰化地方法院刑事第三庭
                                      法      官   蔡紹良
右正本證明與原本無異。
如不服本判決應於判決送達後十日內向本院提出上訴狀(須附繕本)。
告訴人或被害人對於判決如有不服具備理由請求檢察官上訴者，其上訴期間之計算係
以檢察官收受判決正本之日期為準。
                                      法院書記官   鐘麗芳
中    華    民    國      八十九      年       六      月     二十七    日
附論罪科罪法條：
刑法第一百三十五條
對於公務員依法執行職務時，施強暴脅迫者，處三年以下有期徒刑、拘役或三百元以
下罰金。
意圖使公務員執行一定之職務或妨害其依法執行一定之職務或使公務員辭職而施強暴
脅迫者亦同。
犯前二項之罪，因而致公務員於死者，處無期徒刑或七年以上有期徒刑；致重傷者，
處三年以上、十年以下有期徒刑。
刑法第一百四十條
於公務員依法執行職務時當場侮辱或對於其依法執行之職務公然侮辱者，處六月以下
有期徒刑、拘役或一百元以下罰金。
對於公署公然侮辱者亦同。


司法院資訊處製作；財團法人民間司法改革基金會備份。
